臺灣新北地方法院行政訴訟裁定　　　　　110年度簡字第107號
原　　告　郭展仁　　


被　　告　法務部行政執行署新北分署

上代表人　楊秀琴　　　住同上
上列當事人間因行政執行聲明異議事件，原告不服法務部行政執
行署 110年度署聲議字第13號異議決定，提起行政訴訟，本院裁
定如下：
    主  文
一、原告之訴駁回。
二、訴訟費用由原告負擔。
    理  由
一、按「行政執行依其性質貴在迅速，如果對具行政處分性質之
    執行命令提起撤銷訴訟，必須依行政執行法第 9條之聲明異
    議及訴願程序後始得為之，則其救濟程序，反較對該執行命
    令所由之執行名義行政處分之救濟程序更加繁複，顯不合理
    。又行政執行法第 9條規定之聲明異議，並非向行政執行機
    關而是向其上級機關為之，此已有由處分機關之上級機關進
    行行政內部自我省察之功能。是以立法者應無將行政執行法
    第 9條所規定之聲明異議作為訴願前置程序之意。再者，司
    法院釋字第 243號解釋認為公務人員受免職處分，經依當時
    （民國75年7月11日制定公布）公務人員考績法第 17條規定
    ，向上級機關（無上級機關者向本機關）申請復審，及向銓
    敘機關申請再復審，或類此之程序謀求救濟者，相當於業經
    訴願及再訴願程序；依司法院釋字第 755號解釋意旨，對具
    行政處分性質之監獄處分及其他管理措施而言，向監督機關
    提起申訴，亦相當於已經訴願程序。據此可知，就法律所規
    定之行政內部自我省察程序，是否解釋為相當於訴願程序，
    並不以該行政內部自我省察程序之程序規定有如同訴願程序
    規定為必要，仍應視事件性質而定。因此，對具行政處分性
    質之執行命令不服，經依行政執行法第 9條之聲明異議程序
    ，應認相當於已經訴願程序，聲明異議人可直接提起撤銷訴
    訟。..。」，此有最高行政法院107年 4月份第1次庭長法官
    聯席會議決議足憑，意即對於行政執行之執行命令不服，經
    依行政執行法第 9條之聲明異議程序所為之異議決定，乃相
    當於已經訴願程序之訴願決定，核先敘明。
二、按撤銷訴訟之提起，應於訴願決定書送達後 2個月之不變期
    間內為之，此為行政訴訟法第106條第1項前段所明定。而起
    訴逾越法定期限者，應以裁定駁回，復為同法第107條第1項
    第 6款所明定。則揆諸首揭說明，對於行政執行之執行命令
    不服，經依行政執行法第 9條之聲明異議程序所為之異議決
    定有所不服，而訴請撤銷上開執行命令及聲明異議決定者，
    自仍應於聲明異議決定書送達後2個月之不變期間內為之，
    此並有本案聲明異議決定書所附錄之救濟教示條款足參。
三、查本件因滯納綜合所得稅等事件，原告對於法務部行政執行
    署新北分署之行政執行事件有所不服，乃具狀「訴請撤銷法
    務部行政執行署新北分署109年度綜所稅執字第71957號執行
    命令及經聲明異議後遭法務部行政執行署110年度署聲議字
    第13號駁回聲明異議決定，並請求被告應返還已執行扣押之
    存款債權新臺幣17萬2324元」（見本院卷第63頁至第75頁原
    告補正之行政訴訟撤銷訴訟起訴狀）。而查，原告不服上開
    執行命令所為聲明異議經遭駁回之異議決定（即法務部行政
    執行署110年度署聲議字第13號駁回聲明異議決定），係於1
    110年3月18日合法送達原告之住所即「新北市○○區○○里
    ○○0○00號2樓」（此有原告起訴狀所載及本院依職權查詢
    原告戶籍資料為認），並有法務部行政執行署送達證書附於
    該署聲明異議卷第21頁可稽，是原告聲明請求「撤銷法務部
    行政執行署新北分署109年度綜所稅執字第71957號執行命令
    及法務部行政執行署110年度署聲議字第13號異議決定」，
    即應自110年3月19日起算2個月，原告係設址於新北市林口
    區，依法應扣除在途期間2日，則上開期間計至110年5月20
    日（星期四）即已屆原滿。而原告遲至110年 7月1日始向本
    院提起上開撤銷訴訟，此有本院加蓋於原告起訴狀之收文戳
    記所載日期可憑。依首開說明，原告訴之聲明第一項提起撤
    銷訴訟，請求撤銷上開執行命令及聲明異議決定，已逾法定
    不變期間，顯非合法，應予駁回。
四、至於「人民與中央或地方機關間，因公法上原因發生財產上
    之給付或請求作成行政處分以外之其他非財產上之給付，得
    提起給付訴訟。因公法上契約發生之給付，亦同。前項給付
    訴訟之裁判，以行政處分應否撤銷為據者，應於依第4條第1
    項或第3項提起撤銷訴訟時，併為請求。原告未為請求者，
    審判長應告以得為請求。」，則為行政訴訟法第 8條第1、2
    項所明定。本件原告聲明第二項訴請「被告應返還扣押之存
    款債權新臺幣17萬2324元」須以上述聲明第一項為據，惟上
    開聲明第一項即請求撤銷上開執行命令及聲明異議決定，既
    經本院認起訴不合法而應予以駁回，則其返還已執行扣押之
    存款之請求已失所附麗，自應併予駁回。另原告之訴既不合
    法，其實體上之主張本院即無從審酌，特併敘明。
五、依行政訴訟法第236條、第107條第1項第6款、第104條、民
    事訴訟法第95條、第78條，裁定如主文。
中    華    民    國    110     年    10    月   7    日
                行政訴訟庭法  官  楊志勇
上為正本係照原本作成。
如不服本裁定，應於裁定送達後10日內向本院提出抗告狀（須按
他造人數附繕本），抗告狀並應記載抗告理由，表明關於原裁定
所違背之法令及其具體內容，或依訴訟資料可認為原裁定有違背
法令之具體事實，並繳納抗告費新臺幣1,000元。
                          書記官  林楷勳
中    華    民    國    110     年    10    月   7    日